ACORDAO-COMPLETO-2518096

ACÓRDÃO 2708/2021 ATA 45/2021 - PLENÁRIO

VISTOS, relatados e discutidos estes autos de suposta consulta formulada por Robson "Jamaica" Vieira da Silva, como presidente do Conselho Municipal de Saúde de São José dos Pinhais - PR, sobre a obrigatoriedade de o gestor público municipal consultar, informar e submeter as alterações em matérias já aprovadas à aprovação do aludido conselho, em conformidade com a Lei n.º 1.435, de 2009, a partir das alterações fixadas pela Lei n.º 2.252, de 2013, dispondo sobre a organização e o funcionamento do Conselho Municipal de Saúde;
ACORDAM os Ministros do Tribunal de Contas da União, reunidos em Sessão do Plenário, ante as razões expostas pelo Relator, em:
9.1. não conhecer da presente consulta, por não atender aos requisitos de admissibilidade previstos nos arts. 264, IV, e 265 do RITCU;
9.2. encaminhar a cópia deste Acórdão, com o Relatório e o Voto, ao presidente do Conselho Municipal de Saúde de São José dos Pinhais - PR, para ciência; e 
9.3. promover o arquivamento do presente processo.

Consulta formulada sobre a obrigatoriedade de o gestor público municipal consultar, informar e submeter à aprovação do Conselho Municipal de Saúde as alterações em matérias já aprovadas, em conformidade com a Lei n.º 1.435, de 2009, com as alterações da Lei n.º 2.252, de 2013, que dispõe acerca da organização e funcionamento do Conselho Municipal de Saúde.

Município de São José dos Pinhais - PR.

3. Interessado: Conselho Municipal de Saúde de São José dos Pinhais - PR.

13.1. Ministros presentes: Ana Arraes (Presidente), Walton Alencar Rodrigues, Augusto Nardes, Aroldo Cedraz, Raimundo Carreiro, Bruno Dantas e Jorge Oliveira.
13.2. Ministros-Substitutos convocados: Augusto Sherman Cavalcanti e André Luís de Carvalho (Relator).

ANDRÉ DE CARVALHO

Trata-se de suposta consulta formulada por Robson "Jamaica" Vieira da Silva, como presidente do Conselho Municipal de Saúde de São José dos Pinhais - PR, sobre a obrigatoriedade de o gestor público municipal consultar, informar e submeter as alterações em matérias já aprovadas à aprovação do aludido conselho, em conformidade com a Lei n.º 1.435, de 2009, a partir das alterações fixadas pela Lei n.º 2.252, de 2013, dispondo sobre a organização e o funcionamento do Conselho Municipal de Saúde.
2.	Após a análise do feito, a Auditora Federal Madaí Souza de Carvalho lançou o seu parecer à Peça 5, com a anuência, por delegação de competência, do diretor da Secex-Saúde (Peça 6) , nos seguintes termos:
	" (...) OBJETO DA CONSULTA
2	Justifica o consulente que a solicitação de esclarecimento se dá em razão de, na 42ª Reunião Extraordinária, realizada em 26/05/2021, ao ser apresentado o '1° Relatório Quadrimestral Anterior 2021', questionou-se quanto aos aditivos de ordem financeira, destinados às obras em execução, tendo o gestor público municipal declarado que não tinha 'obrigação de consulta ou manifestação do Conselho Municipal de Saúde'. 
3	Entretanto, aduz o consulente que, para a execução de obras e demais ações no âmbito da Secretaria Municipal de Saúde, aquele 'colegiado tem entendimento pacificado de ser necessária a ciência e aprovação do respectivo Conselho Municipal de Saúde'.
4	Informa que, diante dessa dúvida, apresentou-se pedido de vista retirando de votação 'o 1° RDQA 2021, o qual somente retornará à pauta após manifesto e posicionamento deste respeitado Tribunal de Contas da União'. 
	EXAME DE ADMISSIBILIDADE
5	Apesar de a matéria ser de competência desta Corte de Contas, registra-se que a consulta não preenche os requisitos de admissibilidade constantes no art. 264 do Regimento Interno do TCU, haja vista que o Sr. Robson 'Jamaica' Vieira da Silva, enquanto Presidente do Conselho Municipal de Saúde de São José dos Pinhais/PR, não se encontra entre os legitimados previstos no mencionado artigo para formulação do feito.
6	Dessa forma, não havendo o atendimento dos requisitos de admissibilidade aplicados à espécie, a presente consulta não deve ser conhecida.
	PROPOSTA DE ENCAMINHAMENTO
7	Ante o exposto, submetem-se os autos à consideração superior, propondo:
	a) não conhecer a presente documentação como consulta, por não atender os requisitos de admissibilidade previstos no art. 264 do Regimento Interno do TCU (RI/TCU) ;
	b) encaminhar cópia da deliberação a ser proferida ao consulente, conforme previsto no art. 265 do RI/TCU; e
	c) arquivar o presente processo, com base no art. 169, inc. V, do RI/TCU."
É o Relatório.

não há

Não atuou.

CONSULTA. MUNICÍPIO DE SÃO JOSÉ DOS PINHAIS - PR. AUSÊNCIA DOS REQUISITOS REGIMENTAIS PARA A EVENTUAL ADMISSIBILIDADE DA CONSULTA. ILEGITIMIDADE DO CONSULENTE. NÃO-CONHECIMENTO. COMUNICAÇÃO. ARQUIVAMENTO.

CONSULTA (CONS)

Secretaria de Controle Externo da Saúde (Secex-Saúde).

Trata-se de suposta consulta formulada por Robson "Jamaica" Vieira da Silva, como presidente do Conselho Municipal de Saúde de São José dos Pinhais - PR, sobre a obrigatoriedade de o gestor público municipal consultar, informar e submeter as alterações em matérias já aprovadas à aprovação do aludido conselho, em conformidade com a Lei n.º 1.435, de 2009, a partir das alterações fixadas pela Lei n.º 2.252, de 2013, dispondo sobre a organização e o funcionamento do Conselho Municipal de Saúde (Peça 3) .
2.	Ocorre, todavia, que o TCU não deve conhecer preliminarmente dessa suposta consulta, por não atender aos requisitos legais e regimentais de admissibilidade.
3.	Como visto, a Secex-Saúde teria identificado que, apesar de a matéria estar sob a eventual competência do TCU, a documentação encaminhada não preencheria os demais requisitos de admissibilidade definidos pelo art. 264 do RITCU, pois os presidentes dos conselhos municipais de saúde não figurariam entre os legitimados para a formulação de consulta perante o Tribunal.
4.	Bem se vê, nesse ponto, que os aludidos presidentes dos conselhos municipais de saúde não figurariam entre os legitimados para a consulta, já que o art. 264 do RITCU estabeleceria a seguinte premissa:
"Art. 264. O Plenário decidirá sobre consultas quanto a dúvida suscitada na aplicação de dispositivos legais e regulamentares concernentes à matéria de sua competência, que lhe forem formuladas pelas seguintes autoridades:
I - presidentes da República, do Senado Federal, da Câmara dos Deputados e do Supremo Tribunal Federal;
II - Procurador-Geral da República;
III - Advogado-Geral da União;
IV - presidente de comissão do Congresso Nacional ou de suas casas;
V - presidentes de tribunais superiores;
VI - ministros de Estado ou autoridades do Poder Executivo federal de nível hierárquico equivalente;
VII - comandantes das Forças Armadas."
5.	Ao incorporar, portanto, o parecer da unidade técnica a estas razões de decidir, o TCU não deve conhecer da suposta consulta, promovendo o subsequente arquivamento deste feito.
	Ante o exposto, voto pela prolação do Acórdão ora submetido a este Colegiado.
TCU, Sala das Sessões, em 17 de novembro de 2021.
Ministro-Substituto ANDRÉ LUÍS DE CARVALHO
Relator